【裁判字號】    98,訴,919
【裁判日期】    981013
【裁判案由】    毒品危害防制條例等
【裁判全文】
臺灣桃園地方法院刑事判決               98年度訴字第919號
公  訴  人  臺灣桃園地方法院檢察署檢察官
被      告  甲○○
                    押)
選任辯護人  簡宏明律師
上列被告因違反毒品危害防制條例案件，經檢察官提起公訴（98
年度偵字第10260 號），本院判決如下︰
    主  文
甲○○共同運輸第三級毒品，處有期徒刑貳年肆月。扣案之第三
級毒品愷他命壹佰捌拾玖包（合計淨重參仟零貳拾點柒柒公克）
、小型分裝袋壹佰捌拾玖只、紙箱肆個、牛仔褲壹佰伍拾肆件、
廠牌NOKIA型號5140之行動電話壹支，均沒收。
    事  實
一、緣甲○○與綽號「大冠」之盧明冠（另案由臺灣桃園地方法
    院檢察署檢察官偵辦中）為認識3 、4 年之朋友，盧明冠自
    民國95年5 月5 日出境前往大陸後迄今仍滯留在大陸地區，
    2 人平時均以SKYPE 網路電話相互聯絡。甲○○及盧明冠2
    人均明知「愷他命（KETA MINE ）」係屬毒品危害防制條例
    第2 條第2 項第3 款所定之第三級毒品，不得運輸，且為行
    政院依據懲治走私條例第2 條第4 項授權公告之「管制物品
    項目及其數額」甲項第4 款所列管制進出口物品，不得私運
    進口。甲○○因經濟狀況非佳，竟於98年3 月初某日，2 人
    經由SKYPE 網路電話聯繫，謀議由盧明冠自大陸深圳地區以
    快遞包裹夾藏愷他命方式，運輸愷他命至臺灣，由盧明冠指
    示快遞業者送交予甲○○收受，甲○○領取包裹後，再依盧
    明冠指示將包裹內所夾藏之愷他命取出轉交予其所指定真實
    年籍姓名不詳綽號「酒空」之成年男子收受，待事成後，甲
    ○○即可獲得相當之報酬，甲○○並提供不知情之友人江靜
    仁使用之門號0000000000號SIM 卡搭配甲○○所有之廠牌NO
    KIA 型號5140行動電話，作為郵寄包裹至臺灣收貨時聯絡之
    用。2 人議定後，遂與該綽號「酒空」之成年男子共同基於
    運輸第三級毒品愷他命及私運管制進口物品之犯意聯絡，由
    盧明冠於98年5 月初某日，在大陸深圳地區，將以小型分裝
    袋分裝之第三級毒品愷他命共189 包（合計淨重3020.77 公
    克，空包裝總重202.19公克，純度65.74 ％，純質淨重1985
    .8 5公克）分別夾藏於牛仔褲之內袋後，再將內藏前述愷他
    命之牛仔褲裝進外包裝紙箱內封裝成包裹，共計3 件包裹【
    提單主號00000000000 號，報單號碼分別為CV98711M6788號
    （愷他命63小包、牛仔褲39件）、CV98711M6792號（愷他命
    65小包、牛仔褲49件）、CV98711M6789號（愷他命61包、牛
    仔褲45件）】，連同另1 件僅裝有牛仔褲之相同包裹（牛仔
    褲21件）以為掩飾，均以品名為牛仔褲，收件人風尚成衣有
    限公司臣先生，聯絡電話0000000000號、00000000號，收件
    地址為臺北市○○○路○ 段553 巷46弄24號地下室，自大陸
    地區透過不知情之運通（中港）物流有限公司，經由航空快
    遞方式寄送運輸來臺，委託不知情之陳宜臣所經營以快遞及
    人力派遣為主要業務，設於前揭收件地址之「阿臣企業社」
    代收。盧明冠再於同年月5 日以電話聯繫陳宜臣，告知上開
    4 件包裹會寄至「阿臣企業社」，委請陳宜臣收受後與自稱
    「牛先生」之甲○○聯繫，將所收受包裹代為運送予甲○○
    ，同時亦通知甲○○及該名綽號「酒空」之男子上情。陳宜
    臣因自97年10月間起即時常受自稱「高先生」之盧明冠委託
    代收自大陸地區寄送品名牛仔褲、衣服之包裹，再轉送予「
    牛先生」數次，乃不疑有他而應允之。嗣上開4 件包裹於同
    年月5 日，經由不知情之中華航空公司第CI602 號班機運抵
    桃園國際機場進入我國境內，其中報單號碼CV98711M6788號
    、CV98711M 6792 號之包裹，於同年月6 日上午，經財政部
    臺北關稅局海關人員執行X 光檢視作業時發現其內夾藏有愷
    他命而查獲，並扣得上開夾藏愷他命之包裹2 件及另僅裝有
    牛仔褲之該件包裹。而為查緝上開毒品來源，海關人員即通
    報法務部調查局桃園縣調查站（下稱桃園縣調站）報請臺灣
    桃園地方法院檢察署檢察官指揮偵辦，由桃園縣調站調查員
    於同日下午3 時許，攜上開包裹至受託辦理該批包裹報關進
    口業務，址設臺北市南港區○○○路○ 段83號之華銳國際運
    通股份有限公司（下稱華銳公司）追查時，發現另一報單號
    碼CV98711M6789號之包裹業已運送至華銳公司，經檢視發現
    其內亦以牛仔褲夾藏愷他命，遂又將該件包裹加以查扣，並
    即會同華銳公司運送人員，將前揭查扣夾藏愷他命之3 件包
    裹及另件僅裝有牛仔褲之包裹，依包裹上所載收件地址送至
    「阿臣企業社」，由陳宜臣當場簽收，經陳宜臣表明僅係代
    「高先生」收受包裹要轉交予「牛先生」後，由陳宜臣撥打
    盧明冠所告知之0000000000號行動電話與甲○○取得聯繫，
    並相約當日晚間7 時許將包裹送至指定之臺北縣永和市○○
    路79號前，同日晚間7 時30分許，調查員會同陳宜臣將前揭
    4 件包裹攜至上址，甲○○出面簽收領取前開4 件包裹後，
    為調查人員當場逮捕，並扣得門號0000000000號廠牌NOKIA
    型號5140之行動電話1 支，因而查獲上情。
二、案經法務部調查局桃園縣調查站移送臺灣桃園地方法院檢察
    署檢察官偵查起訴。
    理  由
壹、證據能力：
一、按被告以外之人於偵查中向檢察官所為之陳述，除顯有不可
    信之情況者外，得為證據，刑事訴訟法第159 條之1 第2 項
    定有明文。查證人陳宜臣於偵查中既係以證人身分陳述，且
    經檢察官告以具結義務及偽證處罰後命之朗讀結文具結，因
    該證人乃係於負擔偽證罪處罰之心理下證述，並以具結擔保
    其供述真實性，復無受其他不當外力干擾情形，可信性極高
    ，本院審酌上開證人於偵查中具結證述之際，其外部附隨之
    環境或條件並無不當，是依上說明，其於偵查中所為證言，
    具有證據能力，而得為證據。
二、次按被告以外之人（包括證人、鑑定人、告訴人、被害人及
    共同被告等）於審判外之陳述雖不符刑事訴訟法第159 條之
    1 至之4 等4 條之規定，而經當事人於審判程序同意作為證
    據，法院審酌該言詞陳述或書面陳述作成時之情況，認為適
    當者，亦得為證據；當事人、代理人或辯護人於法院調查證
    據時，知有刑事訴訟法第159 條第1 項不得為證據之情形，
    而未於言詞辯論終結前聲明異議者，視為有前項之同意，同
    法第159 條之5 定有明文。立法意旨在於傳聞證據未經當事
    人之反對詰問予以核實，原則上先予排除。惟若當事人已放
    棄反對詰問權，於審判程序中表明同意該等傳聞證據可作為
    證據；或於言詞辯論終結前未聲明異議，基於尊重當事人對
    傳聞證據之處分權，及證據資料愈豐富，愈有助於真實發見
    之理念，且強化言詞辯論主義，使訴訟程序得以順暢進行，
    上開傳聞證據亦均具有證據能力。本件下列所引用之被告以
    外之人於審判外之供述或非供述證據，因公訴人、被告及選
    任辯護人均未於言詞辯論終結前聲明異議，而本院審酌上開
    供述或非供述等證據資料製作時之情況，無不當取供及證明
    力明顯過低之瑕疵，認以之作為證據應屬適當，故揆諸前開
    規定，認前揭證據資料應有證據能力，先予敘明。
貳、實體方面：
一、上開犯罪事實，業據被告於調查局詢問、偵訊、本院準備程
    序及審理中均坦承不諱（見偵卷第14頁至第17頁、第40頁至
    第42頁、68頁至第70頁、第74頁至第75頁、第120 頁至第12
    2 頁、本院卷第25頁至26頁、第36頁至第40頁），核與證人
    陳宜臣於調查局詢問及偵查時具結證述之情節均相符（見偵
    卷第6 頁至第7 頁、第48頁至第51頁、第61頁至第65頁），
    且有提單主號為00000000000 號，報單編號分別為CV98711M
    6788號、CV98711M6789號、CV98711M6792號之進口快遞貨物
    簡易申報單各1 紙、空運提單1 紙、阿臣快遞單1 紙、財政
    部臺北關稅局98年5 月6 日北棧緝移字第0970100331號函1
    份、臺北關稅局扣押貨物運輸工具收據及搜索筆錄3 份、桃
    園縣調站搜索扣押筆錄、扣押物品目錄表、毒品照片6 紙、
    阿臣快遞提供大陸高先生快遞國內資料手寫明細及統計表各
    1 份、運送單48紙、運通（中港）物流有限公司貨單1 紙、
    陳宜臣指認被告之照片1 紙附卷（見法務部調查局桃園縣調
    查站卷第10頁至第59頁、偵卷第8 頁至第13頁、第21頁至第
    24 頁 、第32頁至第37頁、第91頁，本院卷第30頁至第31頁
    ）可稽，復有前述愷他命189 包及用以夾藏愷他命所用之牛
    仔褲154 件、紙箱4 個、被告用以聯絡盧明冠、陳宜臣所用
    之門號0000000000號廠牌NOKIA 型號5140之行動電話1 支扣
    案可資佐證。而扣案之結晶189 包，經送請法務部調查局以
    化學呈色法及氣相層析質譜儀分析法鑑定結果均含第三級毒
    品愷他命成分，合計淨重3020.77 公克（空包裝總重202.19
    公克），純度65.74 ％，純質淨重1985.85 公克，亦有該局
    98年5 月14日調科壹字第09800288150 號鑑定書在卷可稽（
    見法務部調查局桃園縣調查站卷第7 頁至第8 頁）。足認被
    告自白核與事實相符，應堪採信。本件事證已臻明確，被告
    共同運輸第三級毒品即管制進出口物品愷他命進入臺灣地區
    之犯行，堪予認定，應予依法論科。
二、論罪科刑部分：
（一）被告行為後，毒品危害防制條例第4 條、第17條業經修正
      ，並於98年5 月20日由總統公布，依中央法規標準法第13
      條規定，自公布日起算至第3 日即98年5 月22日起生效，
      比較修正後第4 條第3 項規定：「製造、運輸、販賣第三
      級毒品者，處五年以上有期徒刑，得併科新臺幣七百萬元
      以下罰金。」，而修正前第4 條第3 項則規定：「製造、
      運輸、販賣第三級毒品者，處五年以上有期徒刑，得併科
      新臺幣五百萬元以下罰金。」，經比較新舊法結果，以修
      正前之毒品危害防制條例第4 條第3 項規定有利於被告。
      另修正前毒品危害防制條例第17條規定：「犯第4 條第1
      項至第4 項、第5 條第1 項至第4 項前段、第6 條第1 項
      至第4 項、第7 條第1 項至第4 項、第8 條第1 項至第4
      項，第10條或第11條第1 項、第2 項之罪，供出毒品來源
      ，因而破獲者，得減輕其刑」，修正後該條例第17條規定
      ：「犯第4 條至第8 條、第10條或第11條之罪，供出毒品
      來源，因而查獲其他正犯或共犯，減輕或免除其刑」、「
      犯第4 條至第8 條之罪於偵查及審判中均自白，減輕其刑
      」，可知修正前供出毒品來源，因而破獲者，可以適用減
      刑之罪，修正後擴大為「毒品危害防制條例第4 條至第8
      條、第10條或第11條之罪」，並增列「查獲其他共犯」，
      亦有該條減刑之適用；又修正前該條減刑規定為「得減輕
      其刑」，即由法院審酌一切情狀，依職權減輕或不予減輕
      ，並依刑法第66條規定，得減輕其刑至二分之一；修正後
      該條減刑規定為「減輕或免除其刑」，一旦符合要件，法
      院即須依該條規定減輕其刑，並依刑法第66條規定「同時
      有免除其刑之規定者，其減輕得減至三分之二」，另修正
      後增列第2 項：「犯第4 條至第8 條之罪於偵查及審判中
      均自白者，減輕其刑。」，是經綜合比較新舊法規定結果
      ，以修正後之毒品危害防制條例第17條規定較有利於被告
      。是以本案被告之犯行，自應適用較有利之舊法第4 條第
      3 項及新法第17條之規定。
（二）按愷他命為毒品危害防制條例第2 條第2 項第3 款所規定
      之第三級毒品，且係行政院依懲治走私條例第2 條第4 項
      公告之「管制物品項目及其數額」甲項第4 款所列之管制
      進出口物品。且按懲治走私條例第12條定：「自大陸地區
      私運物品進入臺灣地區，或自臺灣地區私運物品前往大陸
      地區者，以私運物品進口、出口論，適用本條例處斷」。
      又懲治走私條例第2 條第1 項所謂私運管制物品進口，係
      指由國外或自大陸地區私運管制物品，進入臺灣地區而言
      ；輸入之既遂與未遂，又以是否已進入國界為標準；而運
      輸毒品罪祇以所運輸之毒品已實施運送為已足，並非以運
      抵目的地為犯罪完成之要件，區別該罪既遂或未遂，應以
      已否起運為準，既已起運，構成該罪之輸送行為即已完成
      ，不以抵達目的地為既遂條件（最高法院95年度臺上字第
      298 號判決參照）。扣案之第三級毒品愷他命既經盧明冠
      起運，並抵達我國桃園國際機場，縱被告未及交付綽號「
      酒空」之人，惟其已在機場為警查獲，則該毒品愷他命既
      運抵我國領域內，自仍應認被告本件運輸私運第三級毒品
      即管制進出口物品愷他命之行為業已完成。是核被告所為
      ，係犯修正前毒品危害防制條例第4 條第3 項之運輸第三
      級毒品罪及懲治走私條例第12條、第2 條第1 項之準私運
      管制物品進口罪。被告與盧明冠及該名綽號「酒空」之成
      年男子間，就上揭犯行，有犯意聯絡及行為分擔，應論以
      共同正犯。渠等利用不知情之物流、報關、航空業者，自
      大陸地區私運扣案毒品愷他命入境臺灣，係屬間接正犯。
      被告私運管制進口之第三級毒品愷他命進口，係以一行為
      觸犯前開2 罪名，為想像競合犯，應依刑法第55條規定，
      從一重之運輸第三級毒品罪處斷。又被告為警查獲後於警
      詢、偵訊及審判中自始坦承犯行，並供出共犯盧明冠，而
      盧明冠涉嫌共同運輸毒品罪嫌部分，亦因此經臺灣桃園地
      方法院檢察署檢官以98年度偵字第17760 號案件偵查中等
      情，業據蒞庭檢察官於本院審理時陳述明確，且有該案偵
      查案卷卷面存卷足佐，從而，被告所犯運輸第三級毒品罪
      ，應依修正後毒品危害防制條例第17條第1 項、第2 項之
      規定減輕其刑，並遞減輕之。
（三）爰審酌被告不事正途，因一時經濟拮据，即心生貪念，鋌
      而走險，將嚴重危害我國人民身心健康之第三級毒品愷他
      命運輸私運來臺，無視於我國反毒決心，且所運輸毒品之
      數量非微，惟念及其於本次犯罪中僅係次要地位，且幸因
      司法警察人員及時查獲而未造成重大危害，併其犯後坦承
      犯行，態度尚稱良好等一切情狀，量處如主文所示之刑，
      以資懲儆。
三、沒收部分：
（一）按毒品危害防制條例第2條第2項規定，毒品依其成癮性、
      濫用性及對社會危害性分為四級，並就製造、運輸、販賣
      、意圖販賣而持有、以非法方法使人施用、引誘他人施用
      及轉讓等不同品項毒品之行為，分別定其處罰。鑑於第三
      、四級毒品均係管制藥品，特於同條例第11條之1 明定無
      正當理由，不得擅自持有，第18條第1 項後段復規定查獲
      之第三、四級毒品，無正當理由而擅自持有者，沒入銷燬
      之；從而，依同條例第18條第1 項後段應沒入銷燬之毒品
      ，專指查獲之施用、持有第三、四級毒品而言；倘係查獲
      之製造、運輸、販賣、意圖販賣而持有、以非法方法使人
      施用、引誘他人施用或轉讓之第三、四級毒品，既屬同條
      例相關法條明文規定處罰之犯罪行為，即非該條項應沒入
      銷燬之範圍；又同條例第19條第1 項所定「供犯罪所用或
      因犯罪所得之物」，係指犯第4 條至第9 條、第12條、第
      13條或第14條第1 項、第2 項之罪所用或所得之物，不包
      括毒品本身在內，自不得為第三、四級毒品之沒收依據；
      同條例對於查獲之製造、運輸、販賣、意圖販賣而持有、
      以非法方法使人施用、引誘他人施用及轉讓第三、四級毒
      品之沒收，並無特別規定，如其行為已構成犯罪，則該毒
      品即屬不受法律保護之違禁物，應回歸刑法之適用，依刑
      法第38條第1 項第1 款之規定沒收之（最高法院95年度臺
      上字第911 號判決意旨參照）。經查，扣案之第三級毒品
      愷他命189 包（提單主號00000000000 號，報單號碼分別
      為CV98711M6788號、CV98711M6792號、CV98711M6789號）
      ，合計淨重3020.77 公克（空包裝總重202.19公克），純
      度65.74 ﹪，純質淨重1985.85 公克，經鑑定確屬毒品危
      害防制條例第2 條第2 項第3 款所規範之第三級毒品，有
      前開法務部調查局鑑定書在卷可按，其屬違禁物品無訛，
      依前開說明，應依刑法第38條第1 項第1 款之規定諭知沒
      收。
（二）復按犯前開條例第4條至第9條之罪者，其供犯罪所用或因
      犯罪所得之財物，均沒收之，如全部或一部不能沒收時，
      追徵其價額或以其財產抵償之，毒品危害防制條例第19條
      第1項定有明文，惟仍須以該物屬於犯人者為限，始得沒
      收之（最高法院93年度臺上字第5336號判決意旨參照）；
      又按共同正犯因相互間利用他人之行為，以遂行其犯意之
      實現，本於責任共同之原則，有關沒收部分，對於共犯間
      供犯罪所用之物，自均應為沒收之諭知（最高法院91年度
      臺上字第5583號、89年度臺上字第6946號判決可資參照）
      。經查，本件扣案用以分裝、夾藏愷他命之小型分裝袋18
      9 只、紙箱4 個、牛仔褲154 件（含單純僅包裝牛仔褲該
      件包裹之紙箱及牛仔褲），均係被告與共犯盧明冠供犯本
      件運輸第三級毒品犯罪所用之物，且該等物品係自大陸地
      區交運，足認前開物品均屬共犯盧明冠所有；另被告所持
      用之廠牌NOKIA 型號5140行動電話1 具（不含SIM 卡），
      係供被告聯繫共犯盧明冠運輸毒品事宜之用，且為被告所
      有，亦為被告自承在卷（見本院卷第37頁），均應依毒品
      危害防制條例第19條第1 項之規定諭知沒收。至搭配前開
      行動電話所使用之門號0000000000號SIM 卡1 張，固亦屬
      被告供犯本件運輸第三級毒品犯罪所用，惟屬不知情之江
      靜仁所有，並非被告所有，爰不予沒收。
（三）又所稱因犯罪所得之物，自以實際所得者為限，苟無所得
      或尚未取得者，自無從為沒收追繳之諭知（最高法院89年
      度臺上字第3434號判決意旨參照）。被告此次運輸毒品報
      酬尚未實際取得，業據其於本院審理中供述明確（見本院
      卷第10頁反面），本院自不就此為沒收追繳之諭知，併此
      敘明。
（四）末按，臺北關稅局於98年5 月7 日，在臺灣桃園國際機場
      貨運站永儲快遞交接區，另查扣之第一級毒品海洛因430
      公克（提單主號00000000000 號，報單號碼CV98711M6850
      號）、第三級毒品愷他命779.6 公克、694.6 公克、667.
      8 公克（提單主號00000000000 號，分號分別為00000000
      00、0000000000A 、0000000000號），業據蒞庭檢察官當
      庭表明認係盧明冠個人另涉犯運輸第一級毒品、第三級毒
      品罪嫌所查扣之物，不在本件起訴範圍等語明確，有本院
      98年9 月29日審理筆錄可稽（見本院卷第37頁），本院自
      毋庸併予審究，亦無從於本案宣告沒收，應由檢察官另行
      依法處理。
據上論斷，應依刑事訴訟法第299 條第1 項前段，修正前毒品危
害防制條例第4 條第3 項，第19條第1 項，修正後毒品危害防制
條例第17條第1 項、第2 項，懲治走私條例第2 條第1 項、第11
條、第12條，刑法第2 條第1 項前段、但書、第11條、第28 條
、第55條、第38條第1 項第1 款，判決如主文。
本案經檢察官吳佳美到庭執行職務。
中    華    民    國    98    年    10    月   13   日
                  刑事第八庭    審判長法  官  林惠霞
                                      法  官  張明儀
                                      法  官  葉藍鸚
以上正本證明與原本無異。
如不服本判決應於收受判決後10日內向本院提出上訴書狀，並應
敘述具體理由。其未敘述上訴理由者，應於上訴期間屆滿後20日
內向本院補提理由書( 均須按他造當事人之人數附繕本) 「切勿
逕送上級法院」。
                                      書記官  冒佩妤
中    華    民    國    98    年    10    月    13    日
附錄本件論罪科刑之法條：
毒品危害防制條例第4條
製造、運輸、販賣第一級毒品者，處死刑或無期徒刑；處無期徒
刑者，得併科新臺幣 2 千萬元以下罰金。
製造、運輸、販賣第二級毒品者，處無期徒刑或 7 年以上有期
徒刑，得併科新臺幣 1 千萬元以下罰金。
製造、運輸、販賣第三級毒品者，處 5 年以上有期徒刑，得併
科新臺幣 7 百萬元以下罰金。
製造、運輸、販賣第四級毒品者，處 3 年以上 10 年以下有期
徒刑，得併科新臺幣 3 百萬元以下罰金。
製造、運輸、販賣專供製造或施用毒品之器具者，處 1 年以上
7 年以下有期徒刑，得併科新臺幣 1 百萬元以下罰金。
前五項之未遂犯罰之。
懲治走私條例第12條
自大陸地區私運物品進入臺灣地區，或自臺灣地區私運物品前往
大陸地區者，以私運物品進口、出口論，適用本條例規定處斷。
懲治走私條例第2條
私運管制物品進口、出口逾公告數額者，處 7 年以下有期徒刑
，得併科新臺幣 3 百萬元以下罰金。
前項之未遂犯罰之。
第 1 項所稱管制物品及其數額，由行政院公告之。


司法院資訊處製作；財團法人民間司法改革基金會備份。
